【裁判字號】    98,審重訴,903
【裁判日期】    981026
【裁判案由】    所有權移轉登記
【裁判全文】
臺灣臺北地方法院民事判決           98年度審重訴字第903號
原      告  甲○○
訴訟代理人  乙○○
被      告  丁○○
訴訟代理人  丙○○
上列當事人間請求所有權移轉登記事件，本院於民國98年10月5
日言詞辯論終結，判決如下：
    主      文
被告應將座落臺北市○○區○○段二小段第三七二地號土地，面
積二三二平方公尺，權利範圍二三三三○○分之一一四九六之土
地所有權移轉登記予原告。
訴訟費用新臺幣貳拾壹萬仟壹佰陸拾捌元由被告負擔。
    事實及理由
甲、程序方面：按當事人得以合意定第一審管轄法院。但以關於
    由一定法律關係而生之訴訟為限。前項合意，應以文書證之
    ，民事訴訟法第24條定有明文。本件依兩造所訂不動產買賣
    契約書第11條，合意以房地產所在地之地方法院為管轄第一
    審法院，而本件買賣標的係在臺北市中山區，故本院就本件
    所有權移轉登記之訴自有管轄權，核先敘明。
乙、實體方面：
  一、原告起訴主張：兩造於民國97年1 月10日訂立不動產買賣
      契約書，約定買賣標的為臺北市○○區○○段二小段372
      地號土地（面積372 平方公尺，權利範圍23300 分之1277
      3 ，下稱系爭土地），價金為新臺幣（下同）5,000,000
      元，土地增值稅由原告繳納，兩造並於簽約當日於訴外人
      林金鳳公證人事務所就上開買賣契約為公證，原告依約給
      付買賣價金及繳納土地增值稅後，持相關文件向地政機關
      辦理土地所有權移轉登記，遭地政機關以被告印鑑證明之
      印文不清而命原告補正，經原告以台北建北郵局存證信函
      第2801號通知被告配合提供清晰之印鑑證明予原告，以便
      原告辦理土地所有權移轉登記，遽遭被告無理由拒絕，屢
      經為此爰依不動產買賣契約書第6 條第3 項及民法第348
      條規定，請求被告將系爭土地所有權移轉登記予原告，並
      聲明如主文第一項所示。
  二、被告則以：兩造於簽約時，被告已交付三份印鑑證明，原
      告用以支付土地價金之第一張支票並沒有兌現，且原告所
      稱印鑑證明之印文不清晰部分，也不願意把印鑑證明給被
      告看云云，資為抗辯。
  三、得心證之理由：
    (一)查兩造於97年1 月10日訂立不動產買賣契約書，約定買賣
      標的為系爭土地，價金為5,000,000 元，土地增值稅由原
      告繳納等情，業據原告提出土地登記第二類謄本、公證書
      、存證信函、不動產買賣契約書暨特別約定事項、交款紀
      錄表、臺北市中山地政事務所土地登記案件補正通知書、
      臺北市稅捐稽徵處土地增值稅繳款書等件為證，且為被告
      所不爭，堪信原告主張為真實。
    (二)按物之出賣人，負有交付其物於買受人，並使其取得該物
      所有權之義務；買受人對於出賣人，有交付價金及受領標
      的物之義務，民法第348 條第1 項、第367 條分別定有明
      文。被告雖辯稱原告用以支付土地價金之第一張支票並未
      兌現乙情，惟未據被告提出證明以實其說，徵以該不動產
      買賣契約之價金原告已如數交付被告，則原告就本件不動
      產買賣契約應負之給付義務已履行完畢，是被告所辯即屬
      無據。又原告就不動產買賣契約之價金給付義務已履行完
      畢，既如前述，則被告即履行移轉系爭土地所有權予原告
      、並偕同辦理所有權移轉登記之義務，被告遲未履行上開
      義務，原告自得依前揭規定請求被告履行，至於被告以原
      告不願交付印鑑證明予被告云云置辯，並不解免被告依法
      所應負之交付義務，是被告所辯均不足採。從而，原告依
      買賣契約及民法第348條之法律關係請求被告將系爭土地
      移轉登記予原告，為有理由，應予准許。
  四、訴訟費用負擔之依據：民事訴訟法第78條。
中    華    民    國    98    年    10    月    26    日
                  民事第六庭    法  官  張瑜鳳
以上正本係照原本作成。
如對本判決上訴，須於判決送達後20日內向本院提出上訴狀。
中    華    民    國    98    年    10    月    26    日
                                書記官  羅元秀


司法院資訊處製作；財團法人民間司法改革基金會備份。
